【裁判字號】    90,上更(一),473
【裁判日期】    901018
【裁判案由】    違反商標法
【裁判全文】
臺灣高等法院臺南分院刑事判決            九十年度上更(一)字第四七三號    Ｇ
      上  訴  人  臺灣臺南地方法院檢察署檢察官
      被      告  甲  ○  ○
右上訴人因被告違反商標法案件，不服臺灣臺南地方法院八十七年度訴字第八二三號
中華民國八十七年九月十七日第一審判決（起訴案號：臺灣臺南地方法院檢察署八十
七年度偵字第六二五七號），提起上訴，判決後經最高法院發回更審，本院判決如左
：
      主      文
原判決撤銷。
甲○○連續行使偽造私文書，足以生損害於他人，處有期徒刑陸月，如易科罰金以參
佰元折算壹日。扣案光蝶片壹萬壹仟肆佰參拾捌張、目錄拾伍本均沒收。
      事      實
一、甲○○係台南市○○路○段三五三號「新智行」電視遊樂器專賣站之實際負責人
    ，明知：（一）如附圖一所示之商標圖樣「SEGA」係日商西雅企業股份有限公司
    （以下簡稱西雅公司）所享有商標專用權之商標圖樣，註冊號數為000000
    00號、正商標號數為00000000號，指定使用商品為電池、唱片、電子
    計算機、文字處理機、營業用電視遊樂器、已錄錄影帶、已錄錄影碟、自動販賣
    機、金錢登記機、硬幣計算選別機、照片拷貝機、家庭用電視遊樂器、電腦、電
    話機、傳真機、電視接收器、無線電接收機、自動唱點唱機、錄音機、利用電子
    原理電視攝錄放影機、利用光學原理攝影機、影碟機、錄影機、揚聲器、錄影帶
    、吃角子老虎遊樂器等物，其專用期間自民國（下同）八十六年一月十六日起九
    十三年六月三十日止。（二）如附圖二及附圖三所示之「Playstation」及「PS
    設計圖」商標圖樣係日商新力電腦娛樂股份有限公司（以下簡稱新力公司）所享
    有商標專用權之商標圖樣，其註冊號數分別為00000000號及00000
    000號，商標專用期間自八十四年三月一日至九十四年二月二十八日及自八十
    五年三月十六日起至九十五年三月十五日止，如附圖二「Playstation」商標圖
    樣指定使用商品係電腦、錄有電腦程式之磁碟、磁卡、磁帶及光碟，而如附圖三
    所示之ＰＳ設計圖係專用於電腦、錄有電腦程式之卡帶、磁碟、光碟及卡匣等物
    ，竟未經西雅公司及新力公司之同意或授權，基於意圖營利之概括之犯意，自八
    十七年二月間起至八十七年五月十一日，連續多次向周文賢（另案審理中）以每
    片新台幣（下同）四十元之價格購入仿冒西雅公司及新力公司所享有商標專用權
    之電視遊樂器程式之遊戲光碟片，上開仿冒光碟片均有西雅公司及新力公司之名
    稱、商標及條碼，為該公司表示其用意之證明，甲○○所販賣上開仿冒之遊戲光
    碟片上均有偽造西雅公司及新力公司之名稱、商標及條碼，以虛偽表示為真品，
    更甚而透過電視遊樂器執行，在電視畫面上亦出現西雅公司及新力公司之名稱及
    「ＳＥＧＡ」、「ＰＬＡＹＳＴＡＴＩＯＮ」及「ＰＳ」之商標，致與西雅公司
    及新力公司所產銷之真品相混淆，甲○○販賣仿冒之光碟片而行使該偽造之文書
    ，自足以生損害於西雅公司及新力公司。仍在上址以每片五十元之價格販售予不
    特定之人以牟取利潤。迄八十七年五月十一日，在前開處所，為法務部台南市調
    查站查獲，並扣得仿冒「SEGA」商標遊戲光碟片一六七○張及目錄一冊、仿冒「
    Playstation 」及「PS設計圖」商標遊戲光碟片九七六八張、目錄十四冊、進貨
    簿一冊。
二、案經西雅公司、新力公司訴由法務部調查局臺南市調查站移送臺灣臺南地方法院
    檢察署檢察官偵查起訴。
      理      由
一、訊據被告甲○○固不否認於上開時地販賣如附圖一、二、三所示之商標圖樣之電
    視遊樂器程式遊戲光碟片等事實，惟矢口否認有行使偽造私文書之犯行，辯稱：
    扣案之光碟片係伊向周文賢所購買的，周文賢告訴伊該光碟片為合法的，伊不知
    為仿冒品等語。
二、惟查：如附圖一所示之商標圖樣「SEGA」，係日商西雅公司所享有商標專用權之
    商檟圖樣，如附圖二、三之商標圖樣「Playstation」及「PS設計圖」為日商新
    力公司所享有商標專用權之商標圖樣，且目前均在商標專用期間，有商標註冊證
    三紙在卷可稽（附於調查站卷內），是以如附圖一所示之商標圖樣為日商西雅公
    司享有商標專用權之商標圖樣，如附圖二、三所示之商標圖樣為日商新力公司享
    有商標專用權之商標圖樣，甚為明確。被告自八十七年二月間起至八十七年五月
    十一日，連續多次向周文賢以每片四十元購入上開仿冒之電視遊樂器程式遊戲光
    碟片，再以五十元販賣予不特定之人牟利，且該等仿冒光碟片透過電視遊樂器執
    行，在電視畫面上會出現上開公司製造或授權等字樣，致與西雅公司、新力公司
    之真品相混淆，足生損害於西雅公司、新力公司之事實，業據被告甲○○於警訊
    時坦承：「我所販售之電視遊戲器光碟片，主要有『ＳＯＮＹ』及『ＳＥＧＡ』
    的產品，這些光碟片係國內地下壓片製造工廠．．．賣給我的，至於銷售方法均
    是陳列在新智行店內供不特定內消費者購買，．．．。」、「．．．查扣之光碟
    片．．．，內容均為遊戲光碟，均是仿冒之光碟片，主要在銷售給消費者使用，
    另光碟目錄是放在店內供消費者購買光碟片參考用，帳冊則是記帳參考用。」（
    見警卷第二頁正、背面），於偵查中供稱：「（販賣之扣案ＣＤ是否仿冒的﹖）
    是的，因為我看很多店家在賣我也跟著賣。」（見偵查卷第七頁背面），且按日
    商西雅公司及新力公司出版之遊戲軟体光碟片每片市價為一千二百元，業據證人
    曾鈐龍證述明確，而被告以每片四十元之價格向周文賢販入扣案之光碟片，復以
    每片五十元之價格販出等情，被告自承：其經營電視遊樂器專門店已有六、七年
    之久等情，對於市售遊戲軟体光碟片之價格應無不知之理，竟仍以每片四十元價
    格向周文賢購入扣案之光碟片，復以每片五十元之價格出售，無論販入或販出之
    價格均低於市價甚遠，謂其不知扣案之光碟片為仿冒，實難令人置信。是其事後
    翻異前供，改稱：伊不知道扣案之光碟片係仿冒者，伊無違反商標法之犯行云云
    ，顯係卸責之詞，要非可採。
三、扣案之光碟片共一萬一千四百三十八張，係在被告所經營之新智行店內查扣，亦
    有照片十三張在卷可稽，且該等光碟片經告訴人西雅公司及新力公司之代理人劉
    中城鑑識認均屬仿冒品無訛，有鑑定報告書一紙可稽，復有扣案之仿冒商標光碟
    片目錄十五冊可資佐憑，本件事證明確，被告違反商標法犯行洵堪認定。
四、按以錄音、錄影或電磁記錄藉機器或電腦處理所顯示之聲音、影像或符號，足以
    示其用意之證明者，依刑法第二百二十條第二項之規定，以文書論。又文書之行
    使，每因文書之性質、內容不同而異，就偽造之刑法第二百二十條第二項之準文
    書而言，因須藉由機器或電腦處理，始足以表示其文書之內容，其於行為人將偽
    造之準私文書藉由機器或電腦處理時，已有使用該偽造之準文書，已達於行使偽
    造準私文書之程度，因不待言，其因販賣而交付該偽造之準文書之情形，如販賣
    交付者與買受收受者，均明知該準文書確為偽造，且均明知藉由機器或電腦處理
    即可使用該偽造之準文書時，因買受者已達於可隨時使用該偽造之準文書之狀態
    ，無待販賣者更有所主張，應認販賣該偽造準文書者於交付持，即與行使無異。
    又公平交易法第二十條第一項第一款規定：「事業就其營業所提供之商品或服務
    ，不得有左列之行為：以相關大眾所認知之他人公司名稱、商標、為相同或類似
    之使用，致與他人商品混淆．販賈、運送使用該項表徵之商品」，違反者，應依
    同法第三十五條規定處罰，其所謂「致與他人商品混淆，不以仿冒行為人之商品
    已確實引起混淆為必要，如所仿冒相關大眾所認知之商品，客觀表徵上有引起混
    淆之可能，亦足當之。查西雅公司及新力公司之名稱、商標及條碼，為該公司表
    示其用意之證明，且其產品已為消費大眾所熟知，被告販賣大眾所周知之西雅公
    司及新力公司之名稱、商標及條碼之仿冒光碟片，與西雅公司及新力公司所產銷
    之真品相混淆，自足以生損害於西雅公司及新力公司，核被告所為，係犯商標法
    第六十三條、公平交易法第二十條第一項第一款、第三十五條及刑法第二百十六
    條、第二百二十條、第二百十條之三罪。被告先後多次犯行，均時間緊接、且犯
    罪構成要件相同，顯各係基於概括犯意為之，皆為連續犯應論以一罪，並各加重
    其刑。再被告所犯上開三罪間，係一行為觸犯數罪名，為想像競合犯，應從一重
    論以行使偽造私文書罪處斷。扣案之仿冒光碟片一萬一千四百三十八張，依商標
    法第六十四條宣告沒收，扣案之目錄十五冊，為被告所有供消費者選購仿冒光碟
    片時用，係被告供本件犯罪所用之物，依刑法第三十八條第一項第二款宣告沒收
    ，另扣案之帳冊一本，係被告於八十四、五年間進貨之隨記，無證據證明與本案
    有關，又非違禁物，不為沒收之宣告。
五、再按刑法第四十一條業經立法院於民國九十年元月四日修正，將易科罰金之適用
    範圍擴大為五年以下有期徒刑之罪，並明定併合處罰之數罪，如各罪均得易科罰
    金者，其應執行之刑逾六個月時，亦得適用之，並經總統於九十年一月十日公佈
    ，一月十二日生效，被告於八十七年二月間起至八十七年五月間所犯行使偽造私
    文書罪，其最高本刑為五年以下有期徒刑，依修正後之新法有利於被告，既諭知
    六月以下有期徒刑，自應依較有利於被告之新法諭知易科罰金，並予敘明。
六、原審予以論罪科刑，固非無見，惟查被告除犯商標法外，並犯公平交易法及行使
    偽造私文書罪，原審竟認犯公平交易法及行使偽造私文書罪部分之犯罪不能證明
    ，而不另為無罪之諭知，尚有未合，公訴人執此指摘原判決不當，為有理由，應
    由本院予以撤銷改判，爰酌被告侵害他人商標專用權牟利，阻礙工商企業之發展
    ，遭查扣之仿冒光碟片達一萬餘片，本應從重處罰，惟念被告並無犯罪前科，犯
    後坦白承認，且供出購買貨源之上手周文賢及其犯罪之動機、目的、手段、所生
    危害，態度良好等一切情狀，量處有期徒刑陸月，並諭知如易科罰金，以參佰元
    折算壹日之標準，以示懲儆。扣案之仿冒光碟片一萬一千四百三十八張，依商標
    法第六十四條宣告沒收，扣案之目錄十五冊，為被告所有供消費者選購仿冒光碟
    片時用，係被告供本件犯罪所用之物，依刑法第三十八條第一項第二款宣告沒收
    ，另扣案之帳冊一本，係被告於八十四、五年間進貨之隨記，無證據證明與本案
    有關，又非違禁物，不為沒收之宣告。
據上論結，應依刑事訴訟法第三百六十九條第一項前段、第三百六十四條、第二百九
十九條第一項前段、商標法第六十三條、第六十四條、公平交易法第三十五條、刑法
第十一條前段、第二條第一項前段、第五十六條、第二百十六條、第二百十條、第五
十五條、第四十一條、第三十八條第一項第二款、罰金罰鍰提高標準條例第二條判決
如主文。
本案經檢察官吳忠賢到庭執行職務。
中    華    民    國      九十      年      十      月        十八      日
                                  臺灣高等法院臺南分院刑事第六庭
                                      審判長法官  楊    明    章
                                            法官  徐宏    志
                                            法官  戴    勝    利
右正本證明與原本無異。
如不服本判決，應於判決送達後十日內向本院提出上訴狀，其未敘述理由者並應於提
出上訴狀後十日內向本院補提理由書（應附繕本)。
                                      法院書記官  吳    銘    添
中    華    民    國      九十      年      十      月      十九      日
附錄：本判決論罪科刑法條：
刑法第二百十條：偽造、變造私文書，足以生損害於公眾或他人者，處五年以下有期
                徒刑。
刑法第二百十六條：行使第二百十條至二百十五條之文書者，依偽造、變造文書或登
                載不實事項或使登載不實事項之規定處斷。


司法院資訊處製作；財團法人民間司法改革基金會備份。
